【裁判字號】    92,上訴,648
【裁判日期】    920408
【裁判案由】    搶奪等
【裁判全文】
臺灣高等法院刑事判決                            九十二年度上訴字第六四八號
    上  訴  人
    即  被  告    甲○○
                            （另案在臺灣嘉義監獄鹿草分監執行中）
右上訴人即被告因搶奪等案件，不服臺灣新竹地方法院九十年度訴字第六三二號，中
華民國九十二年一月二十一日第一審判決（起訴案號：臺灣新竹地方法院檢察署九十
年度偵緝字第一八一號），提起上訴，本院判決如左：
    主  文
上訴駁回。
    事  實
一、甲○○前因違反槍砲彈藥刀械管制條例二罪，經臺灣新竹地方法院各判處有期徒
    刑一年二月、併科罰金三萬元及有期徒刑十月、併科罰金二萬元，遞經本院及最
    高法院判決上訴駁回而確定，復因違反毒品危害防制條例四罪，分別經臺灣新竹
    地方法院各判處有期徒刑七月、七月、七月及八月確定，前二者與所犯違反槍砲
    彈藥刀械管制條例二罪，應執行有期徒刑二年八月，後二者應執行有期徒刑一年
    二月，並應接續執行，現正執行中（尚不構成累犯），猶不思悔改，於民國（下
    同）九十年二月十七日晚間九時（起訴書記載為八時）許，以一不明器物，破壞
    鑰匙孔竊取張梅英所有而停放在新竹市○○路○段二六一巷十弄二十九號娘家住
    處前之車牌號碼ＩＭＮ─五四八號白色重型機車，得手後騎乘該機車離去。同日
    晚間九時三十五分許，由一姓名及年籍均不詳之成年男子騎乘上開甲○○所竊得
    之機車附載甲○○，見乙○○在新竹市○○路七０九巷口獨行，二人遂共同基於
    意圖為自己不法所有之犯意聯絡，由甲○○持客觀上具有危險性，足以對人之身
    體、生命構成威脅，可供兇器使用之折疊刀一把，自乙○○左後方拉扯乙○○背
    於左肩之紅色大型布背包，內有電話簿一本、鑰匙一串、長夾皮包一個、眼鏡一
    付、零錢包一個、充電器一個及現金新臺幣（下同）八百餘元（起訴書記載為五
    百餘元）。乙○○於與甲○○拉扯中，因見甲○○手上持有折疊刀，遂放掉背包
    ，甲○○得逞後往適停妥小客車正要下車之乙○○胞姊陳惠妮方向逃逸，陳惠妮
    見狀，伸手欲將背包搶回，因見甲○○手上持刀而縮回，甲○○跳上由該不詳姓
    名男子所騎乘接應之機車共同離去。經陳惠妮記下行搶機車之車牌號碼並報警，
    於同日晚間十一時許，陳吉華騎乘上開機車在新竹市○○路與竹光路口為警查獲
    ，並在陳吉華身上起出上開作案用之折疊刀一把，乙○○所有之電話簿一本及鑰
    匙一串。
二、案經乙○○訴由新竹市警察局第一分局報請臺灣新竹地方法院檢察署檢察官偵查
    起訴。
    理  由
一、訊據被告甲○○，矢口否認有竊取被害人張梅英所有車牌號碼ＩＭＮ─五四八號
    重型機車及持兇器搶奪被害人乙○○財物等犯行，辯稱：（一）該機車乃其於事
    發三天前在「鐵牛」家向張梅英之胞弟張嘉瑋所借用；（二）其未搶奪，折疊刀
    並非在其身上所起獲，警詢筆錄係遭警刑求逼供云云。
二、經查：
（一）被告辯稱遭警刑求部分：查被告為警查獲後移送檢察官偵訊時，其身上之傷勢
      有：右小腿、右膝蓋各一處擦傷、紅腫，鼻樑部位有往左偏之紅腫一節，有驗
      傷單及照片三幀附卷可憑，被告雖稱上開傷勢乃遭警戴上安全帽後往牆上撞及
      帶至住處時拖上樓梯所造成云云，惟證人即查獲被告之警員周文榮於偵查中及
      原審調查時經已分別結證稱：「在西大路與竹光路口查到這部機車，甲○○騎
      著，他看到警車就逆向騎著要跑，後來我在駕駛座上拉住他的衣服，他撞到左
      後保險桿跌倒，我們就將他抓住壓在地上，他又要跑，我們又上前撲上，所以
      可能因此有受傷」（九十年度偵字第一二六０號偵查卷第四三頁反面）、「當
      時我正在巡邏，所裡的人傳來說有人報案，我就先回去派出所載主管到現場，
      當時被害人就已經說出搶他們之人之機車車號及特徵，到了現場，先到附近訪
      查，等我們再回現場時，正好看到被告正要開被害人自小客車車門，我喊說你
      要做什麼，被告說沒有，被告從駕駛座旁要加油門離去，我就從窗戶去拉被告
      ，被告跌倒，我右座主管及警員就趕快下來抓被告，被告還想跑。．．．（問
      ：被告身上傷如何來？）我們壓被告在地上所造成的傷，因為我們抓他時被告
      一直掙扎要逃。．．．我們經過被告同意，帶被告回被告家搜證，．．．當時
      被告爬到四樓沒事，但到家後說有氣喘，並賴著不走，我們強帶他下樓之後，
      基於人身安全還帶他去空軍醫院，醫生說被告沒問題。．．．被告是現行犯被
      捕，被害人又當場指認，根本無須刑求。．．．因為被告加油要走，所以我們
      壓他在地上，被告如果不逃，我們不用壓在地上，直接下車抓他」等語（原審
      九十一年一月十六日訊問筆錄），與卷附被告受傷之照片所攝，均相吻合，倘
      被告係頭戴安全帽往牆上撞，不應僅出現鼻部紅腫現象，再觀其右小腿下方腳
      踝處上方及右膝蓋上方之傷勢，均非遭警拖著上樓梯所造成，被害人乙○○及
      證人陳惠妮亦均證稱未見到被告遭刑求。被告所辯係遭刑求而自白云云，應不
      足採。
（二）被告甲○○於右揭時、地竊取機車，及持兇器搶奪之事實，業據被害人張梅英
      、乙○○指訴綦詳，並經證人即張梅英之母陳樹梅、乙○○之胞姊陳惠妮、查
      獲員警周文榮證述明確，復有贓證物品認領保管收據二紙、車號查詢重型機車
      車籍一紙、被告所竊機車及持以行搶之折疊刀照片在卷，可資佐證。
（三）被告辯稱上開機車乃其於遭查獲三天前在「鐵牛」家中向張嘉瑋所借用一節，
      據被害人張梅英及證人陳樹梅證稱張嘉瑋自九十年一月二十九日入伍新兵報到
      ，迄同年二月二十八日始放假返家，自無可能於被告遭查獲日前後出借上開機
      車予被告使用；且被害人張梅英於機車失竊當日早上仍騎乘該機車至其母即證
      人陳樹梅住處前停放一節，除據張梅英指證不移外，其母即證人陳樹梅亦證述
      明確；況被告始終無法提供「鐵牛」之姓名、年籍及住址供本院傳訊查證，上
      開所辯應係卸責之詞，不足採信。
（四）被告辯稱查獲當時被警察壓在地上，警察在其跌落處三、四步距離之安全島旁
      撿到被害人之鑰匙、電話簿及折疊刀，上開物品均非在被告身上起出云云；查
      被告係與另一男子共騎上開竊得之機車，由被告持該黃色刀柄之折疊刀行搶一
      節，已據被害人乙○○指訴明確：「（提示偵查卷第二八頁上方照片）他就是
      拿著這把刀，我嚇到，怕會被傷到。（問：為何確定被告是搶犯？）搶犯之體
      型與衣服與被告被抓來是一樣的，因為剛被搶，所以記憶很明顯，．．．，且
      他騎的車子又是我們記下的車號」（原審九十一年二月二十日訊問筆錄），另
      證人周文榮於原審調查時亦結證稱：「壓被告在地上時，鑰匙是從被告身上取
      出，其他東西在他車上置物箱中，因為被告跟著車子翻倒，所以東西也跟著掉
      落出來，折疊刀從他身上取出的」等語（原審九十一年一月十六日訊問筆錄）
      。被告持該黃色刀柄折疊刀行搶，被害人乙○○及其胞姊陳惠妮已記下其特徵
      及機車之車牌號碼，嗣被告為警查獲時不僅仍騎乘上開機車，衣服亦未更換，
      並從其身上掉落被害人之物，被害人所述與證人證述之情節相符，且被害人與
      證人均與被告素不相識，亦無仇隙，當無任意誣陷被告之理；另被告就見警即
      逃跑之緣由，先係辯稱因無駕照，復改稱未戴安全帽，所言憑信性極低，難以
      採據。
（五）綜上所述，本件事證已臻明確，被告上開所辯，顯係飾詞圖卸之詞，不足採信
      ，其犯行堪予認定。至被告聲請調取陳樹梅與其通訊之通聯紀錄，非但已逾六
      個月之保留期間而無法調得，且被告具狀記載陳樹梅於電話中「答應機車借我
      」，與所辯機車係向張嘉瑋所借用，亦有出入，本院認無發函調取之必要，併
      予敘明。
三、按依社會一般觀念，持折疊刀攻擊他人，足以危害人之生命、身體安全，自屬兇
    器之一種。核被告甲○○所為，係犯刑法第三百二十條第一項之竊盜罪及同法第
    三百二十六條第一項之攜帶兇器搶奪罪。另被告就上開攜帶兇器搶奪罪，與該不
    詳姓名、年籍之成年男子間，有犯意之聯絡及行為之分擔，應論以共同正犯。被
    告所犯上開二罪間，具有方法目的之牽連關係，應依刑法第五十五條後段之規定
    ，從較重之攜帶兇器搶奪罪處斷。被告上開竊取機車之犯行，並無法證明有與他
    人共同犯之，公訴人認其與上開不詳姓名、年籍之男子共同竊取，尚有未洽。又
    被告前因違反槍砲彈藥刀械管制條例二罪，經臺灣新竹地方法院各判處有期徒刑
    一年二月、併科罰金三萬元及有期徒刑十月、併科罰金二萬元，遞經本院及最高
    法院判決上訴駁回而確定，復因違反毒品危害防制條例四罪，分別經臺灣新竹地
    方法院各判處有期徒刑七月、七月、七月及八月確定，前二者與所犯違反槍砲彈
    藥刀械管制條例二罪，應執行有期徒刑二年八月，後二者應執行有期徒刑一年二
    月，並應接續執行，現正執行中之事實，有本院被告全國前案紀錄表及臺灣新竹
    地方法院檢察署檢察官執行指揮書附卷可憑。
四、原審基此認定，援引刑事訴訟法第二百九十九條第一項前段、刑法第二十八條、
    第三百二十六條第一項、第三百二十條第一項、第五十五條、罰金罰鍰提高標準
    條例第一條前段等規定，經審酌被告正值年輕力壯，不思正途，素行不端，及其
    犯罪之動機、目的、手段、所生危害，暨犯罪後之態度等一切情狀，量處有期徒
    刑二年六月，並敘明折疊刀一把，雖係供犯罪所用之物，惟被告否認為其所有，
    復未扣案，亦無積極證明係被告所有，爰不為宣告沒收之諭知。經核其認事及用
    法，均無違誤，量刑亦甚允當，應予維持。被告提起上訴仍執前詞，空言否認犯
    罪，為無理由，應予駁回。
五、公訴意旨另以：被告甲○○於九十年二月四日下午五時四十分許，由一姓名、年
    逆向行駛，見陳玉英獨自沿大同路由新竹市區○○○路方向行走，甲○○即自後
    搶奪陳玉英左手提之黑色手提包一只（內有
    呼叫器、行動電話、鑰匙、提款卡、印章及現金約一萬元），二人得手後離去，
    旋於同日下午五時五十八分四十六秒、五時五十九分二十九秒、六時十三秒、六
    時五十九秒許，由甲○○持所搶得之土地銀行提款卡，至新竹市○○街新竹國際
    商業銀行北新竹分行之自動付款設備處，以輸入密碼之方式，連續四次冒領現金
    二萬元、一萬二千元、一千元及一千元。因認被告另涉犯刑法第三百二十五條第
    一項搶奪罪、第三百三十九條之二以不正方法由自動付款設備取得他人之物等罪
    嫌。按犯罪事實應依證據認定之，無證據不得推定其犯罪事實，刑事訴訟法第一
    百五十四條定有明文。又犯罪事實之認定，應憑真實之證據，倘證據是否真實尚
    欠明確，自難以擬制推測之方法，為其判斷之基礎；而認定犯罪事實之證據係指
    足以認定被告確有犯罪行為之積極證據而言，該項證據自須適合於被告犯罪事實
    之認定，始得採為斷罪資料（最高法院五十三年台上字第六五六號及二十九年上
    字第三一０五號判例意旨參照）。且刑事訴訟上證明之資料，無論其為直接或間
    接證據，均須達於通常一般之人均不致有所懷疑，而得確信其為真實之程度，始
    得據為有罪之認定，若其關於被告是否犯罪之證明未能達此程度，而有合理懷疑
    之存在，致使無從形成有罪之確信，根據「罪證有疑，利於被告」之證據法則，
    即不得遽為不利被告之認定，亦經最高法院著有七十六年台上字第四九八六號判
    例可資參照。本件公訴意旨認被告涉有上開犯行，除據告訴人陳玉英指訴外，另
    以提款明細一紙、錄影帶、自錄影帶翻拍之提款人照片二幀及臺灣土地銀行苗栗
    分行函二紙為主要論據。經訊據被告甲○○，則堅決否認有該犯行，辯稱上開時
    間其在家中，並未外出行搶等語。經查：告訴人陳玉英於警詢、偵查及原審調查
    時，分別指訴行搶之人係「穿著黃色風衣、黑色袖子」（九十年度偵字第一二六
    ０號偵查卷第四九頁反面）、「戴黑色全罩式安全帽，穿黃色黑條紋風衣」（九
    十年度偵緝字第一八一號偵查卷第三二頁反面）、「穿黃色風衣，袖子是黑色條
    紋」（原審九十年十二月二十四日訊問筆錄），三次陳述均有差異，或因時間相
    距較久而有所出入，然就行搶歹徒所穿著風衣之顏色係黃色，則自始之陳述均相
    同，惟觀諸錄影帶所翻拍提款人之照片，臉部畫面無法清楚辨識，所戴之安全帽
    因反光之緣故，並非告訴人所指訴之黑色，而該名男子身著之衣服則顯然清楚可
    見並非告訴人所指之黃色或有黑色條紋之風衣，告訴人亦無法確定照片中之男子
    是否為被告，雖可能如告訴人所言係與行搶歹徒同行、騎乘機車之另名不詳姓名
    之照片外，並無任何積極證據足資證明本件搶奪案係被告所為，實難僅憑告訴人
    所稱「因為被搶當天，我有看到他眼睛，我印象深刻，且去警局時，我們二個人
    一直對看」，遽認被告有於前開時、地夥同不詳姓名之男子對陳玉英行搶，此部
    分不能證明被告犯罪，原應為無罪之諭知，惟公訴意旨認此部分與前開論罪科刑
    部分有連續犯之裁判上一罪關係，爰不另為無罪之諭知。
據上論斷，應依刑事訴訟法第三百六十八條，判決如主文。
本案經檢察官曾忠己到庭執行職務。
中    華    民    國      九十二    年      四      月          八      日
                              臺灣高等法院刑事第六庭
                                  審判長法  官  陳  春  秋
                                        法  官  洪  英  花
                                        法  官  王  麗  莉
右正本證明與原本無異。
如不服本判決，應於收受送達後十日內向本院提出上訴書狀，其未敘述上訴之理由者
並得於提起上訴後十日內向本院補提理由書（均須按他造當事人之人數附繕本）。
                                        書記官  蘇  秋  
中    華    民    國      九十二    年      四      月          八      日
附錄本判決論罪科刑法條全文
刑法第三百二十一條第一項第三款
犯竊盜罪而有左列情形之一者，處六月以上五年以下有期徒刑：
三、攜帶兇器而犯之者。
刑法第三百二十六條第一項
犯前條第一項之罪，而有第三百二十一條第一項各款情形之一者，處一年以上七年以
下有期徒刑。


司法院資訊處製作；財團法人民間司法改革基金會備份。
